【裁判字號】    98,聲,1348
【裁判日期】    980720
【裁判案由】    聲請具保停止羈押
【裁判全文】
臺灣高等法院臺中分院刑事裁定          98年度聲字第1348號
聲  請  人
即  被  告  甲○○原名林明綺.
選任辯護人  李淵聯律師
上列被告因本院97年度金上訴字第994號違反銀行法案件經本院
羈押，被告聲請具保停止羈押，本院裁定如下：
    主  文
聲請駁回。
    理  由
一、查本件被告甲○○（原名林明綺）因違反銀行法案件，前經
    本院認為犯罪嫌疑重大，且所犯乃銀行法第125條後段之法
    定刑有期徒刑7年以上之重罪，非予羈押，顯難進行審判、
    執行，符合刑事訴訟法第101條第1項第3款之情形，於中華
    民國97年4月22日執行羈押，至97年7月21日止，3個月羈押
    期間屆滿。復於97年7月22日起，第1次延長羈押2月，97年9
    月22日起，第2次延長羈押2月，97年11月22日起，第3次延
    長羈押2月，98年1月22日起，第4次延長羈押2月，98年3月2
    2日起，第5次延長羈押2月，98年5月22日起，第6次延長羈
    押2月，98年7月22日起，第7次延長羈押2月合先敘明。
二、聲請意旨略以：被告甲○○於96年6月17日收押，歷經檢察
    官之2次與96年8月10起訴一審之4次（延押），到97年7月11
    日判決，由鈞院接押並延押3次，是應當於98年6月23日羈押
    期間屆滿。縱認尚未到期，亦請斟酌下列幾點事由：首先，
    被告遭到收押當時係以被告有逃亡之虞而在機場捕獲為由，
    惟若依該日之機票行程觀之，被告乃預計於四日後返回台北
    ，到達台北時間預定為6月19日11時45分（附上證1）；其次
    ，本案之罪名尚待將來判處論定，目前究不可知，是若從判
    決書之附表一、二、四、七、九等可知，被告在扣除會員獎
    金佣金之外，乃曾經花費龐大金額，購入鑽戒、鍊子、耳環
    以及紅珊瑚等珠寶，實難謂其為買空賣空之行為，反而應認
    係為合法之經營商業行為，乃民法第345條所指買賣，亦為
    公司法所准許之行業，故云為違反銀行法第125條第1項所指
    非銀行不得經營銀行業務，即非正論。再者，聲請意旨並強
    調羈押之必要性為決定羈押與否之關鍵，刑事訴訟法第101
    條係以犯罪嫌疑重大、難以進行審判為羈押必要性認定之基
    準，而聲請意旨即爭執本件並不具備羈押之必要性，蓋難以
    想像有何難以進行審判之情形，爰為此聲請具保准予停止或
    撤銷羈押等語。
三、經查：被告甲○○所犯乃銀行法第125條後段之罪，法定刑
    有期徒刑7年以上，確屬重罪，且被告等人吸金多達22億餘
    元，被害人數多達5千餘人，被告犯行實乃嚴重危害金融秩
    序，經原審法院判處有期徒刑10年，非予羈押，顯難進行審
    判，而有羈押之必要，符合刑事訴訟法第101條第1項第3款
    之要件，羈押原因確實存在，且該等羈押原因亦無從因具保
    而消滅。聲請意旨首先提及有關羈押之期間，應於98年6月
    23日到期云云，然對照本裁定第一段詳細羅列被告甲○○於
    本院之歷次羈押與延押以觀，可知聲請意旨應係誤認，故為
    無理由。其次本件載羈押之原因乃刑事訴訟法第101條第1項
    第3款重罪羈押之情形，故聲請意旨指陳有關收押當時係以
    被告有逃亡之虞而在機場捕獲等情，已與本院本件羈押原因
    無關，縱參聲請狀所附之證1喜泰旅行社股份有限公司機票
    購票確認書進而認定被告確無逃亡之虞，亦不影響本件羈押
    原因之具備。再者，關於被告是否涉犯銀行法而具備重罪羈
    押之羈押原因一事，業經臺中地方法院判決認定事實與適用
    法律在案（96年度金重訴字第2739號），其判決書中已指出
    ：「... 按銀行法第29條第1項規定，除法律另有規定外，
    非銀行不得經營收受存款、受託經理信託資金、公眾財產或
    辦理國內外匯兌業務；其違反此項規者定者，應依同法第12
    5條規定論處；所謂『收受存款』，依同法第5條之1規定，
    係指向不特定多數人收受款項或吸收資金，並約定返還本金
    或給付相當或高於本金之行為；又同法第29條之1明定：『
    以借款、收受投資、使加入為股東或其他名義，向多數人或
    不特定之人收受款項或吸收資金，而約定或給付與本金顯不
    相當之紅利、利息、股息或其他報酬者，以收受存款論』。
    被告甲○○等人以鑽石投資名義，向不特定多數人吸收資金
    ，並約定給付與本金顯不相當之優渥紅利，依前開銀行法第
    29條之1規定，自應以收受存款論，而屬違反該法第29條第1
    項之行為。... 」是被告甲○○等涉犯違反銀行法規定之事
    實，已經原審審認詳實，尚不能因為被告甲○○同時持有珠
    寶、鑽戒、禮券等等財物，即遽稱本件並非違反銀行法規定
    之事件。況且上揭原審判決書並指出「... 該公司與投資人
    之「買賣委託投資契約書」僅註明投資金額為若干元，對於
    所投資之鑽石到底為哪1顆（或哪幾顆）、雷射編號為若干
    、鑽石之大小、顏色、淨度等事項，一概付之闕如，且依前
    述投資人及投資人之代理人所述，並無任何一位投資人將鑽
    石攜帶回家，而均係依該公司之計算紅利方式，按月領取紅
    利...，故被告甲○○係以鑽石投資為名義，向本案5000餘
    名投資人吸收資金之行為已毋庸置疑。... 」等語，顯見聲
    請狀空言指陳難謂被告甲○○所為係買空賣空之行為，被告
    所為乃民法第345條所指買賣，亦為公司法所准許之行業云
    云，實為卸責之辯詞，而與事實不符。最末，聲請意旨爭執
    本件羈押之必要性部分，聲請人固陳稱難以想像本件收押至
    今足足2年又10日，有何難以進行審判之情形等語，惟本件
    涉及金額數十億計，受害人數以千計，對金融秩序之影響不
    可謂為不大，衡諸被告甲○○所涉犯罪事實對社會侵犯之危
    害性及國家刑罰權遂行之公益考量，認對被告甲○○維持羈
    押處分尚屬係適當、必要，考量全案情節暨證人與被害人等
    證述之情節，認本件羈押原因仍然存在，不能因具保而使之
    消滅或得以確保程序之進行，復無刑事訴訟法第114條之情
    形，是本件聲請於法不合，應予駁回。
四、據上論斷，應依刑事訴訟法第412條，裁定如主文。
中    華    民    國    98    年    7     月    20    日
            刑事第十一庭  審判長法  官  陳  朱  貴
                                法  官  胡  文  傑
                                法  官  何  志  通
以上正本證明與原本無異。
如不服本裁定，應於裁定送達後五日內向本院提出抗告書狀 (須
附繕本)。
                                書記官  高  麗  淇
中    華    民    國    98    年    7     月    20    日

司法院資訊處製作；財團法人民間司法改革基金會備份。
